【裁判字號】    90,交上易,358
【裁判日期】    901030
【裁判案由】    過失傷害
【裁判全文】
臺灣高等法院刑事判決                            九十年度交上易字第三五八號
    上  訴  人  臺灣板橋地方法院檢察署檢察官
    被      告  乙○○
    選任辯護人  辛武
右上訴人因被告過失傷害案件，不服臺灣板橋地方法院九十年度交易字第二二一號，
中華民國九十年八月二十一日第一審判決（起訴案號：臺灣板橋地方法院檢察署八十
九年度偵字第一七０五號）提起上訴，本院判決如左：
    主  文
原判決撤銷。
乙○○從事業務之人，因業務上之過失傷害人，處有期徒刑肆月，如易科罰金，以參
佰元折算壹日。
    事  實
一、被告乙○○係三重汽車客運股份有限公司（以下簡稱：三重客運公司）之司機，
    平日以駕駛汽車為其業務，為從事業務之人，於民國八十九年五月十二日上午七
    時五十分許，駕駛車牌號碼ＦＰ─７７６號營業用大客車，沿台北縣新莊市○○
    路往中港路即由北向南行駛，於三重客運公司總站前，要左轉入站時，原應注意
    轉彎車應讓直行車先行，而依當時情形又無不能注意之情事，竟疏於注意，與甲
    ○○所騎乘，直行於同路段對向車道（由南向北），未減速慢行及注意車前狀況
    之ＦＮＮ─０１８號重機車發生擦撞，致甲○○受有右側鎖骨、肋骨及腓股骨折
    、右眼球破裂並玻璃體出血之傷害。
二、案經甲○○訴由台灣板橋地方法院檢察署檢察官偵查起訴。
    理  由
一、訊之被告乙○○矢口否認有右揭過失犯行，辯稱：伊當時已左轉，且車輛之車頭
    快要進入總站，中間並有稍微停頓，查看車尾是否能轉進去總站，惟聽到撞擊聲
    後才知道遭告訴人之機車撞及，伊並無過失云云。惟查右揭事實業據告訴人甲○
    ○指訴在卷，且有道路交通事故調查報告、現場照片可按（見偵卷第八、十、十
    一頁）。而被告因本件事故，受有如事實欄所示之傷害之事實，亦有國立台灣大
    學醫學院附設醫院診斷證明書二紙可按（見偵卷六─一、七頁）。被告雖辯稱：
    其左轉後汽車已快進入公車總站，係告訴人機車撞及其車頭云云。經查，道路交
    通事故調查報告表及事故現場相片，雖顯示被告所駕駛之車號ＦＰ─７７６號營
    業大客車已左轉橫越對向車道，車身大部分占據在對向車道上，車頭左前側位置
    並停在三重客運總站前與路邊之紅色實線上，告訴人所駕駛之ＦＮＮ─０１８號
    重型機車則斜倒在前開大客車前方紅色實線及路旁水溝鐵蓋上，車頭朝向三重客
    運總站，機車車身與上開大客車前面保險桿齊平，並未遭上開大客車捲入車底盤
    下。對照證人即三重客運公司總站之技工蘇明德於偵查中證稱：「：：我有看到
    黃所開的車已經轉過來了，對方撞到他車：：」（見偵卷第十八頁反面）；於原
    審調查時結稱：「當時被告駕駛大客車是由中原路要左轉進站，被害人騎的摩托
    車在對向車道，往中華路的方向行進，我看到大客車停在公司的大門口，已經左
    轉到對向車道，他在等對向的車子經過，裡面亦有車輛要出去，被告亦要等他們
    先出去才能進站。然後摩托車就撞上。」、「（當時有無車輛讓他）有其他車輛
    讓他，但我不記得是何種車輛」各等語（見原審卷第五七至五九頁）；證人即三
    重客運公司之司機賴景洲亦證稱：「（五月十二日上午七點五十分當時被告的公
    車和被害人的機車擦撞有無看到？）我有看到，當時我正好要開公車出站，被告
    的公車要進站。」、「當時被告所駕駛的公車要進來，可能看到我的車輛要出去
    ，就停下來讓我，然後看到機車衝過來撞到被告的公車。」、「（當時看到被告
    的公車停在何處讓你？）在公司大門口前面一點點暫停等我。」等語（見原審卷
    第六十頁）。雖可知事故後之現場，雖顯示被告所駕駛之營業大客車橫越對向車
    道，車身大部分占據在對向車道上，車頭左前側位置在三重客運總站前與路邊之
    紅色實線上，告訴人所騎乘之機車則斜倒在前開大客車前方紅色實線及路旁水溝
    鐵蓋上。然此尚不足以證明被告無過失。前開證人雖均證稱﹕係告訴人之機車撞
    擊被告之汽車。然證人與被告同屬三重公司之職員，所為證詞尚不能逕信。縱認
    確係機車撞擊汽車無誤，亦不能推認被告就本案之事故，無過失原因。蓋按汽車
    行駛至交岔路口，轉彎車應讓直行車先行，僅直行車尚未進入交岔路口，而轉彎
    車已達中心處開始轉彎時，直行車始應讓轉彎車先行，此觀道路交通安全規則第
    一百零二條第一項第六款之規定即明。被告雖辯稱其車頭已快進入公車總站，亦
    即其已完成左轉云云。然被告於警訊中供稱：「：：當時直行都是綠燈且有塞車
    狀況，我要左轉進入總站，突然有乙輛小貨車讓我左轉，我因左後方轉不進來，
    便停頓下來，這時乙輛重機車直接撞上我左前：：」等語（見偵卷第三頁反面）
    ；於本院訊問時亦稱﹕「﹕﹕﹕我要左轉時，有車子讓我左轉，但是當時總站門
    前有車子，所以我轉不過去」、「我已完成左轉手續，只是尾巴過不去﹕﹕﹕當
    時我已經停下來了」、「是我在靜止下，他（告訴人）來撞我的」等語（見本院
    九十年十月十二日、同年月十六日筆錄）。對照告訴人於警訊中指稱：當時紅燈
    變綠燈，伊原停在小貨車後面，綠燈後前面車輛已經駛離，伊正要起步即遭公車
    從左側撞及（見偵卷第五頁反面）；於原審調查時亦稱：伊等紅綠燈時，係停在
    小貨車後面，小貨車走時，伊跟著要走，就被撞上了等語（見原審卷第八十一頁
    ），可知被告汽車雖已左轉，然因車體龐大，且對向汽車因紅燈停等往後回堵至
    公車總站門口處，致被告汽車不能左轉進站，並佔據對向之部分車道等候；而告
    訴人與其所指之小貨車原均係紅燈暫停等候之對向車道之車輛，告訴人且尚未到
    達公車總站之進出口。被告所謂其已完成左轉云云，顯已事實不符。又觀本件二
    車撞擊地點已在路邊水溝蓋之邊緣，被告所謂其係在靜止狀態下遭告訴人之機車
    撞及，亦不可採。蓋以被告之斜向停等方式，告訴人前方路口之燈號將擋住告訴
    人之視線，告訴人根本不可能於綠燈亮起後，循序跟隨前方車輛前進。實則對照
被告所述﹕「：：當時直行都是綠燈且有塞車狀況，我要左轉進入總站，突然有
    乙輛小貨車讓我左轉，我因左後方轉不進來」及告訴人所指：當時紅燈變綠燈，
    伊原停在小貨車後面，綠燈後前面車輛已經駛離，伊正要起步即遭公車撞及等語
    。可知被告原已開始左轉，然因前開原因不能左轉進站，而將公車斜停於對向車
    道上，等候對向車輛於綠燈後啟動以舒解其去路，告訴人則與其他車輛在公車總
    站左前方（尚未到達總站進出口）等候，但於前方燈號綠燈亮起後，未注意行經
    車站出入口應減速慢行，且注意車前狀況，仍快速起駛，致與同時起駛，意欲左
    轉搶入總站之被告汽車相撞，原在告訴人前方等候之另部小貨車則已搶先駛離，
    故未與被告汽車相撞。被告所謂其已完成左轉動作云云，不可採信。亦即本件事
    故之原因，係因左轉之被告未讓直行之告訴人之機車先行，復因告訴人於行經車
    站出入口時未注意減速慢行及車前狀況所致。台灣省車輛行車事故覆議鑑定委員
    會亦認定被告左轉彎車未讓直行車先行，為肇事主因，告訴人於行經公車站出入
    口時，未注意減速慢行且未注意車前狀況為肇事次因（見偵卷第五七頁）。至於
    台灣省台北縣區車輛行車事故委員會雖認定，被告汽車已達中心處開始轉彎，告
    訴人機車未停讓，為肇事原因（見偵卷第二四頁八十九年十一月十七日八九北行
    字第一七六四號函附之鑑定意見書）。然上開意見認被告已進入路口中心開始左
    轉，因與事實不符，自無足取。此外，告訴人於原審調查時稱：伊等紅綠燈時，
    係停在小貨車後面，旁邊是白色實線等語。雖與其機車倒臥位置係在前開大客車
    前方紅色實線及路旁水溝鐵蓋上之事實不合。然此僅係敘述上之錯誤，蓋告訴人
    行車方向之路面邊線，自前一路口至下一路口，亦即公車總站外之兩側，均為紅
    色實線，此觀道路交通事故調查報告表即明，並為被告及告訴人所是認（見本院
    九十年十月十二日筆錄）。告訴人所述雖與事實不符，自不能以此推認告訴人其
    餘所述即均不可採信，進而認被告就本件事故之發生無過失。末查，告訴人因被
    告之上述過失受有如事實欄所示之損害，其過失與損害間自有相當之因果關係。
    被告就其係三重客運公司之司機，平日以駕駛汽車為其業務，復坦承在卷，本案
    事證已明，應依法論科。
二、核被告所為，係犯刑法第二百八十四條第二項前段之業務過失傷害人罪（公訴人
    起訴書誤引犯刑法第二百八十四條第一項，已經檢察官於原審更正，附此敘明）
    。原審未經詳酌，認不能證明被告犯罪而為無罪之諭知，尚有未洽。檢察官循告
    訴人之請求上訴指摘原判決不當為有理由，自應由本院撤銷改判，並審酌被告犯
    罪之手段雖非重大，然所致告訴人之傷害非輕，被告及告訴人就本件事故之發生
    之過失程度及被告犯後之態度等一切情狀，量處如主文所示之刑。又被告行為後
    ，刑法第四十一條之規定，業經總統於九十年一月十日公布施行，於同年月十二
    日生效，比較修正後之刑法第四十一條第一項之規定「犯最重本刑為五年以下有
    期徒刑以下之刑之罪，而受六個月以下有期徒刑之宣告，因身體、教育、職業、
    家庭之關係或其他正當事由，執行顯有困難者，得以一元以上三元（業據罰金罰
    鍰提高標準條例第二條前段規定，就其原定數額提高為一百倍折算一日）以下折
    算一日，易科罰金，但確因不執行所宣告之刑，難收矯正之效，或難以維持法秩
    序者，不在此限」，對於被告並無不利，爰依刑法第二條第一項前段之規定，適
    用裁判時之新法，併諭知易科罰金之折算標準。
據上論斷，應依刑事訴訟法第三百六十九條第一項前段、第三百六十四條、第二百九
十九條第一項前段，刑法第二百八十四條第二項前段、第二條第一項前段、修正後刑
法第四十一條第一項，罰金罰鍰提高標準條例第一條前段、第二條判決如主文。
本案經檢察官鍾鳳玲到庭執行職務。
中    華    民    國    九十      年       十        月      三十       日
                          臺灣高等法院刑事第七庭
                              審判長法  官  吳  啟  民
                                    法  官  蘇  隆  惠
                                    法  官  林  瑞  斌
右正本證明與原本無異。
不得上訴。
                                    書記官  丁  淑  蘭
中    華    民    國    九十      年       十        月      三十       日
附錄本案論罪科刑法條全文﹕
刑法第二百八十四條
因過失傷害人者，處六月以下有期徒刑、拘役或五百元以下罰金。致重傷者，處一年
以下有期徒刑、拘役或五百元下罰金。
從事業務之人，因業務之過失傷害人者，處一年以下有期徒刑、拘役或一千元以下罰
金。致重傷者，處三年以下有期徒刑、拘役或二千元以下罰金。


司法院資訊處製作；財團法人民間司法改革基金會備份。
